臺灣嘉義地方法院民事裁定
111年度輔宣字第14號
聲  請  人  楊敏    

相  對  人  楊金珠  

關  係  人  楊雅惠  

上列當事人間聲請輔助宣告事件，本院裁定如下：
    主      文
一、宣告楊金珠（女、民國00年0月00日生、身分證統一編號：Z
    000000000號）為受監護宣告之人。
二、選定楊敏（女、民國00年00月0日生、身分證統一編號：Z00
    0000000號）為受監護宣告之人楊金珠之監護人。
三、指定楊雅惠（女、民國00年0月00日生、身分證統一編號：Z
    000000000號）為會同開具財產清冊之人。
四、聲請費用新臺幣壹仟元由受監護宣告之人楊金珠負擔。
    理    由
一、聲請意旨略以：聲請人為相對人之女兒，相對人因末期肺惡
    性腫瘤併多處轉移致其為意思表示或受意思表示，或辨識其
    意思表示效果之能力顯有不足，為此聲請對相對人為輔助宣
    告，並選任聲請人為相對人之輔助人；如認相對人已達不能
    為意思表示、受意思表示或不能辨識其意思表示之效果之程
    度，則聲請對相對人為受監護宣告，並選定聲請人為監護人
    ，及指定關係人楊雅惠為會同開具財產清冊之人。 
二、對於因精神障礙或其他心智缺陷，致不能為意思表示或受意
    思表示，或不能辨識其意思表示之效果者，法院得因本人、
    配偶、四親等內之親屬、最近一年有同居事實之其他親屬、
    檢察官、主管機關、社會福利機構、輔助人、意定監護受任
    人或其他利害關係人之聲請，為監護之宣告。法院對於輔助
    宣告之聲請，認有監護宣告之必要者，得依聲請或依職權以
    裁定為監護之宣告，民法第14條第1項，家事事件法第179條
    第1項分別定有明文。
三、經查，聲請人主張之前揭事實，已據提出戶籍謄本、親屬系
    統表及長庚醫療財團法人嘉義長庚紀念醫院診斷證明書為憑
    。又本院審驗相對人之精神及心智狀況，在鑑定人面前點呼
    相對人，相對人躺在輪椅上、眼睛睜開、對叫喚有反應，但
    無法回答問題；並參酌長庚醫療財團法人嘉義長庚紀念醫院
    醫師周士雍所為之鑑定結果認：相對人於109年發現罹患肺
    癌，已有腦部轉移，110年開始頭腦退化，110年5月變得會
    亂說話、懷疑其他家人偷她錢，110年12月發生車禍，雖然
    沒有腦傷，但反應越來越退化，111年3月因為脊椎骨折無法
    行走，情況越來越嚴重，3月開始無法說話，只能張眼。相
    對人今日由女兒陪同前來，能張眼、無語言能力，無法遵從
    指令動作，無法吞嚥，用點滴維生，大小便包用紙尿布，日
    常生活完全需他人協助，因其他心智缺陷，致不能為意思表
    示或受意思表示，或不能辨識意思表示之效果，已達監護宣
    告之程度，建議為監護宣告等語，此有本院民國111年5月18
    日之訊問筆錄、精神鑑定報告書附卷可稽。本院審酌上開訊
    問及鑑定人之鑑定結果，認相對人因其他心智缺陷，致其不
    能為意思表示或受意思表示，或辨識其意思表示之效果，已
    達受監護宣告之程度。從而，聲請人聲請對相對人為輔助宣
    告或監護宣告，為有理由，依前揭規定，宣告相對人為受監
    護宣告之人如主文第1項所示。
四、按受監護宣告之人應置監護人。法院為監護之宣告時，應依
    職權就配偶、四親等內之親屬、最近一年有同居事實之其他
    親屬、主管機關、社會福利機構或其他適當之人選定一人或
    數人為監護人，並同時指定會同開具財產清冊之人。法院選
    定監護人時，應依受監護宣告之人之最佳利益，優先考量受
    監護宣告之人之意見，審酌一切情狀，並注意下列事項：㈠
    受監護宣告之人之身心狀態與生活及財產狀況。㈡受監護宣
    告之人與其配偶、子女或其他共同生活之人間之情感狀況。
    ㈢監護人之職業、經歷、意見及其與受監護宣告之人之利害
    關係。㈣法人為監護人時，其事業之種類與內容，法人及其
    代表人與受監護宣告之人之利害關係。民法第1110條、第11
    11條第1項及第1111條之1分別定有明文。
五、本件相對人既受監護之宣告，自應為其選定監護人及指定會
    同開具財產清冊之人。查相對人未婚，僅育有子女1人即聲
    請人，聲請人願意擔任監護人，關係人楊雅惠（即與相對人
    同住之姪女）願意擔任會同開具財產清冊之人等情，有戶籍
    謄本、同意書在卷可參。堪信由聲請人擔任相對人之監護人
    ，及由關係人楊雅惠擔任會同開具財產清冊之人，應符合相
    對人之最佳利益，爰裁定如主文第2、3項所示。
六、又依民法第1113條準用同法第1099條、第1099條之1規定，
    於監護開始時，監護人楊敏對於受監護宣告人即相對人之財
    產，應會同關係人楊雅惠於2個月內開具財產清冊，並陳報
    法院，於此之前僅得對受監護人財產為必要之管理，併此指
    明。
七、依家事事件法第164條第2項，裁定如主文。　　
中　　華　　民　　國　　111 　年　　5 　　月　　25　　日
                  家事法庭    法　官  洪嘉蘭           
以上正本係照原本作成。
如對本裁定抗告，須於裁定送達後10日之不變期間內，向本院提
出抗告狀，並繳納抗告費新臺幣1,000元。
中　　華　　民　　國　　111 　年　　5 　　月　　25　　日
                              書記官　林玫熹